【裁判字號】    90,簡,7967
【裁判日期】    920117
【裁判案由】    勞動基準法
【裁判全文】
臺北高等行政法院判決                              九十年度簡字第七九六七號
    原      告  統聯汽車客運股份有限公司
    代  表  人  甲○○
    訴訟代理人  乙○○
                丙○○
    被      告  臺北縣政府
    代  表  人  蘇貞昌縣長）.
    訴訟代理人  丁○○
右當事人間因勞動基準法事件，原告不服行政院勞工委員會中華民國九十年十一月九
日台八十九勞訴字第○○四五五四七號訴願決定，提起行政訴訟。本院判決如左：
    主  文
訴願決定、原處分均撤銷。
訴訟費用由被告負擔。
    事  實
原告為運輸業，所雇用員工楊竟忠於八十七年九月二十一日駕駛指定班車，於高速公
路北上途中發生車禍受傷，原告未按月發給工資，經被告審查結果，認原告未於楊竟
忠上開職災期間補償其醫療費及原領工資，違反勞動基準法第五十九條第二款之規定
，依同法第七十九條第一款規定，於八十九年八月二十四日以八九北府勞字第三二三
五三六號處分書科處罰鍰六千元（折算新台幣一萬八千元）。原告不服，提起訴願，
遭決定駁回，遂向本院提起行政訴訟。
二、兩造聲明：
  (一)原告聲明：
    1.訴願決定及原處分均撤銷。
    2.訴訟費用由被告負擔。
  (二)被告聲明：
    1.駁回原告之訴。
    2.訴訟費用由原告負擔。
三、兩造之主張：
甲、原告之主張略以：
  (一)原處分以原告違反勞基法五十九條，未補償楊竟忠醫療費及原領工資二節，與事
    實不符，只是所稱原領工資之計算差額，雙方有異見，就公司的立場，在楊竟忠
    傷病期間，公司方面已給付該員應得之工資，惟對於公司方面做薪資結構所為獎
    勵性、恩惠性給與項目，如安全獎金、載客獎金等予以捆除，依最高法院七九年
    台上字第二四二號判決，對於公司方面恩惠性給與，係公司單方面獎勵性質之給
    與，與提供勞務之對價無關，自不得列入工資範圍，為此公司方面並無違反勞基
    法五九條規定之情事，原處分及決定機關有所誤會。原決定機關對於前開最高法
    院之判決意旨所稱：獎勵性、恩惠性給與，與提供勞務對價無關者，不列入工資
    範圍之論點，何以不足採之理由，並未說明，至有不合。
  (二)至所稱：勞基法五十九條第二款所稱原領工資，係指勞工遭遇職業災害前一日正
    常工作時間所得之工資，此為勞基法施行細則第三十一條所明定，按所謂正常工
    作時間之工資，當然不包括正常工作時間以外之加班超時工資在內，因基本上，
    在傷病期間未有工作，雇主給付正常工作時間之工資予以補償已屬優厚，不可能
    加計過去額外加班給付在內，否則如傷病前曾加班計酬，於傷病療養期間不可能
    仿似天天加班計酬支付，如此加重資方負擔，有欠合理，因此本案並非違反勞基
    法五九條傷病給付的問題，只是數額合理計算之認知差異而已，此係民事權利事
    項，殊非行政處分的問題。
  (三)本件被告業於八十八年三月四日以八八北府勞二字第八一一四一號處分書科處罰
    鍰一萬二千元；對於同一事件，自不得再予第二次處分。綜上所述，原處分及訴
    願決定尚有不合，為此特依法起訴。
乙、被告答辯略以：
  (一)依勞動基準法第五十九條規定，「勞工因遭遇職業災害而致死亡、殘廢、傷害、
    或疾病時，雇主應依左列規定予以補償。但如同一事故，依勞工保險條例或其他
    法令規定，已由雇主支付費用補償者，雇主得予以抵充之：一、勞工受傷或罹患
    職業病時，雇主應補償其必需之醫藥費用。二、勞工在醫療中不能工作時，雇主
    應接其原領工資數額予以補償。但醫療期間屆滿二年仍未痊癒，經指定之醫療院
    診所，審定為喪失原有工作能力，且不合第三款之殘廢給付標準者，雇主得一次
    給付四十個月平均工資後，免除此項工資補償」，前揭原領工資依同法施行細則
    第三十一條第一項規定「係指勞工遭受職業災害前一日正常工作時問所得之工資
    ，其為計月者，以遭遇職業災害前最近一個月工資除以三十所得之金額為其一日
    工資。」，前揭後段計月者之工資，係指為計算該段一日之正常工作時間所得工
    資，如勞工工資結構中有同法第二條第三款所列計月工資（即每月不論出勤狀況
    固定給與部份，亦屬正常工時所得）應除以三十再加計正常工作時間內應得之時
    薪或日薪之意。另第二條第三款規定，「工資是勞工因工作而獲得之報酬；包括
    工資、薪資及按計時、計日、計月、計件以現金或實物等方式給付之獎金、津貼
    及其他任何名義之經常性給與均屬之。」，工資定義重點應在該款前段所敘：勞
    工因工作而獲得之報酬，至於後段包括，係例舉屬於工資之各項給與，包括工資
    、薪資、按計時‧‧獎金、津貼或其他任何名義之經常性給與均屬之，但非謂前
    揭各項必須符合經常性給與之要件始屬工資，而應視其是否為勞工因工作而獲得
    之報酬而定。原告所謂安全獎金、載客獎金應屬原告為達成預定目標而發放之經
    常性給與，自應列入工資。原告就獎金、津貼及其他任何名義之經常性給與之原
    領工資認定，係對法令誤解。
  (二)本件係因原告經被告予以第一次處分（八十八年三月四日八八北府勞二字第八一
    一四一號）後，原告仍未依法給付，原告所雇用員工楊竟忠於八十九年八月七日
    再度檢舉，被告基於主管機關權責，促原告履行其行政目的，因此再處分原告第
    二次。故原告所訴顯無理由，委無足採。被告依據以科處罰鍰並無違法或不當，
    原決定予以維持。
    理  由
一、按依勞動基準法第五十九條第一款、第二款規定，「勞工因遭遇職業災害而致死
    亡、殘廢、傷害、或疾病時，雇主應依左列規定予以補償。但如同一事故，依勞
    工保險條例或其他法令規定，已由雇主支付費用補償者，雇主得予以抵充之：一
    、勞工受傷或罹患職業病時，雇主應補償其必需之醫藥費用。二、勞工在醫療中
    不能工作時，雇主應按其原領工資數額予以補償。但醫療期間屆滿二年仍未痊癒
    ，經指定之醫療院診所，審定為喪失原有工作能力，且不合第三款之殘廢給付標
    準者，雇主得一次給付四十個月平均工資後，免除此項工資補償責任。」，同法
    第七十九條第一款規定，違反第五十九條之規定者，處二千元以上二萬元以下罰
    鍰。
二、按行為人若有違反行政作為或不作為之行為，主管機關自得依法予以處罰，惟僅
    能予以一次處罰，除非法條有特別規定「行為人於未停止該違規行為前，得予連
    續處罰至行為人停止該行為」，否則主管機關就同一違規行為，不得再度予以處
    罰，此即所謂「一事不二罰」原則。查本件係原告所雇用員工楊竟忠，於八十七
    年九月二十一日駕駛指定班車，於行駛途中發生車禍受傷，原告未按月發給工資
    ，被告以原告未於楊竟忠上開職災期間補償其醫療費及原領工資，違反勞動基準
    法第五十九條第二款之規定，依同法第七十九條第一款規定，於八十九年八月二
    十四日以八九北府勞字第三二三五三六號處分書科處罰鍰六千元，其論事用法，
    固非無據；惟查本件原經被告於八十八年三月四日八八北府勞二字第八一一四一
    號處分書科處罰鍰一萬二千元在案，並經本院於九十一年十一月十八日以九十一
    年度簡字第六五四號判決「原告之訴駁回」，有該判決書影本一份在卷足憑；是
    以，基於「一事不二罰」之原則，被告就同一事實再予第二次處罰，即有未當。
    從而，原告主張被告業於八十八年三月四日以八八北府勞二字第八一一四一號處
    分書科處罰鍰一萬二千元，對於同一事件，自不得再予第二次處分等語，為有理
    由。則原處分既有違誤之處，訴願決定未予糾正，亦非妥適。原告訴請撤銷，即
    屬有理，爰由本院予以撤銷。又本件依卷內資料及準備程序期日調查結果，事證
    已臻明確，爰不經言詞辯論為之，併此敘明。
據上論結，本件原告之訴為有理由，爰依行政訴訟法第二百三十六條、第一百九十五
條第一項後段、第九十八條第三項前段，判決如主文。
中      華      民      國    九十二    年      一      月     十七     日
                            臺 北 高 等 行 政 法 院  第 七 庭
                                                      法    官  黃秋鴻
右為正本係照原本作成。
本件以訴訟事件所涉及之法律見解具有原則性者為限，始得於本判決送達後二十日內
向本院提出上訴狀並表明上訴理由，如已於本判決宣示後送達前提起上訴者，應於判
決送達後二十日內補具上訴理由（均按他造人數附繕本），且經最高行政法院許可後
方得上訴。
中      華      民      國    九十二    年      一      月     十七     日
                                                      書 記 官  王琍瑩


司法院資訊處製作；財團法人民間司法改革基金會備份。
